【裁判字號】    98,訴,2459
【裁判日期】    990430
【裁判案由】    給付貨款
【裁判全文】
臺灣板橋地方法院民事判決              98年度訴字第2459號
原      告  萬品科技有限公司
法定代理人  甲○○
訴訟代理人  陳葳菕律師
被      告  英騏企業有限公司
法定代理人  乙○○
訴訟代理人  邱昱宇律師
上列當事人間請求給付貨款事件，本院於99年3月30日言詞辯論
終結，判決如下：
    主  文
被告應給付原告新台幣貳佰肆拾捌萬肆仟貳佰貳拾元及自民國九
十八年十一月十九日起至清償日止，按週年利率百分之五計算之
利息。
訴訟費用由被告負擔。
本判決第一項於原告以新台幣捌拾貳萬玖仟元供擔保後得假執行
，但被告內政部營建署以新台幣貳佰肆拾捌萬肆仟貳佰貳拾元為
原告供擔保後，得免為假執行。
    事實及理由
一、原告起訴主張：原告自民國（下同）97年3月間與被告合作
    承接軍品採購案，被告自軍方接受採購訂單後、再傳真下單
    予原告。交易過程中尚須確認訂單細節如增刪品項、數量等
    ，及指示送貨地點。原告待被告確定下單之品項、數量後，
    即製作銷貨單並出貨至指示地點以為交付。兩造於每月月底
    結算該月貨款，原告開具發票暨彙整應收帳款明細表為請款
    後，被告公司法定代理人交付支票付款。被告向原告承租座
    落於臺南縣永康市○○○路358之5號建物為南部辦公室暨倉
    庫之用，兩造員工一起辦公，足見合作之情。惟被告自98年
    3 月終止承租後，竟無故積欠原告貨款，分別為98年3月26
    日至4月貨款2,110,042元；98年5月貨款397,830元（原證3
    、原證4）；98年6月貨款1,968元，總共為2,509,840元（計
    算式：2,110,042＋397,830＋1,968＝2,509,840），另原告
    於98年4月2日曾向被告訂購貨物，貨款計25,620元尚未給付
    被告，爰予扣除之，則原告仍得向被告請求2,484,220元（
    計算式：2,509,840-25,620＝2,484,22，爰按民法第367 條
    買賣之法律關係，提起本訴，並聲明：被告應給付原告新台
    幣2,484,220元，及自起訴狀繕本送達翌日起至給付之日止
    ，按年息百分之5計算之利息，原告願供擔保，請准予宣告
    假執行。
二、被告則以：原告請求98年3至6月貨款部分，經被告由會計專
    員進行查核後，就各該月份開具之發票及金額不爭執。然原
    告公司會計李憶雯，於98年3月初仍任職被告公司擔任會計
    主管，惟其利用其職務之便，與原告公司負責人甲○○熟識
    ，惟李憶雯至98年3月間突然以工作不適應要求離職，並立
    即轉任被告公司，仍從事會計工作。被告於98 年3、4月間
    支付被告98年2月份貨款後，發現被告留存開立予軍方之發
    票，其上記載之軍用品數量及金額總數，雖與原告之請款書
    及開立之發票數字相符，惟因部分發票記載內容並無出貨之
    印象，經被告逐筆清查，向軍方調得被告開立予軍方之發票
    進行核對，發現李憶雯於離職前蓄意製作兩份不同之發票，
    一份係向軍方請款之用，其中數量、金額均與軍方支付款項
    之內容相符無誤；另一份則係用於配合原告向被告請款部分
    之留存發票，此份發票非僅虛增軍品數量及金額，更有將軍
    方完全未訂購之軍品臚列其中，此部分與原告請款之發票所
    載記之貨品數量及金額則完全相符，經被告委請會計專員進
    行核對之結果，原告未代被告出貨，卻仍向被告請領98年1
    、2月份之貨款，實有受領不當得利531, 270元如被證1、2
    ，被告主張抵銷。原告所提原證8雖為被告製作，惟其內容
    有誤，原告並未出貨達原證8所述之數量，其請求之金額自
    有違誤，且被告否認原證8係與原告達成合意結算之數量，
    原告應證明其出貨數量與98年2月份請款數量相符。再者，
    原告係以被告名義送貨，若有簽收單據當由原告收取，惟其
    收取後並未交予被告，被告未有收受其轉交98年2月份簽收
    單之資料。被告否認原告委託貨運公司送貨時，已將相關單
    據交予被告公司辦公室員工收取等語置辯，並聲明：原告之
    訴駁回。如受不利之判決願供擔保，請准宣告免予假執行。
三、原告主張被告積欠98年3至同年6月之帳款，合計2,509,840
    元等情，據其提出應收帳款12紙、發票51紙、收帳款明細3
    紙、發票影本11紙、應收帳款明細1紙為證，且為被告所不
    爭，堪信為真實。
四、原告主張前揭事實，固據其提出應收帳款12紙、發票51紙、
    應收帳款明細3紙、發票影本11紙、應收帳款明細1紙為證，
    被告則以前詞置辯，因此，本件應審究者為：被告之前會計
    李憶雯與原告之法定代理人熟識，是否因而製作不實之帳冊
    溢領98年1月、2月之帳款531,270元？
(一)當事人主張有利於己之事實者，就其事實有舉證之責任。但法
  律別有規定，或依其情形顯失公平者，不在此限，民事訴訟法
  第277條定有明文。民事訴訟採不干涉主義，凡當事人所未聲
  明之利益，不得歸之於當事人，所未提出之事實及證據，亦不
  得斟酌之，此觀民事訴訟法第三百八十八條之規定自明（本院
  四十七年台上字第四三○號判例意旨參照）。又主張不當得利
  請求權存在之當事人，對於不當得利請求權之成立要件應負舉
  證責任，即應證明他方係無法律上之原因而受利益，致其受有
  損害。如受利益人係因給付而得利時，所謂無法律上之原因，
  係指給付欠缺給付之目的，故主張該項不當得利請求權存在之
  當事人，自應舉證證明該給付欠缺給付之目的（最高法院97年
  度台上字第332號判決意旨參照）。兩造間就98年1、2月之帳
  款均已結算，並由被告已付清價款等事實，為兩造所不爭，因
  此，被告抗辯其會計李憶雯於98年1、2月間製作不實之帳冊，
  致原告溢領98年1、2月之帳款531,270元，而受有不當得利等
  事實，自應由被告就前揭不當得利之事實負舉證責任，被告抗
  辯應由原告舉證於98年1、2月已實際交付貨物之事實云云，自
  違背舉證責任分配法則，合先敘明。
(二)被告抗辯原告溢領帳款，固提出被證1之發票對帳明細、各紙
  發票誤差對照及造假發票、確實發票及原告開立請款之發票云
  云。然查：惟被告自行製作被證1發票誤差對照表，許多文字
  係由被告自行加註，被證2之發票，亦由被告自行於發票上加
  註「虛」「實」等文字之發票，而李憶雯傳真給萬品的出貨表
  ，係被告內部製作之出貨表檔案，為被告片面製作，無從證明
  98 年2月份原告之實際出貨數量與軍方實際收貨數量，且卷附
  發票僅為被告與軍方部分交易之憑證，不能證明被告與軍方於
  98 年2月全部交易交易數量，亦不能證明兩造間實際全部交易
  數量，然被告僅以被證2軍方留底發票上所載數量，欲證明原
  告交付數量，顯有未足，因此，被告僅製作被證1、被證2之證
  物，難以證明原告溢領帳款而受有不當得利之事實。
(三)又被告以其員工會計涉嫌製作不實帳冊，並提出刑事背信告訴
  ，由台灣板橋地方法院檢察署98年度他字第4435號案件受理，
  然該案件，並未經檢察官起訴，且縱使李憶雯涉有製作不實帳
  冊，被告亦未舉證與本件原告起訴之帳款有何關聯性。
(四)原告主張被告公司自行製作之「應付萬品98年02月款項明細」
  如原證8、「萬品9803應付帳款」如原證9所示，為被告所不爭
  ，因此，被告既自行製作原證8之款項明細、原證9之帳款明細
  ，縱使於本件訴訟中主張原證8之金額有誤，自應就主張之事
  實負舉證之責，然被告並未舉證證明之，因此，原告主張被告
  於98年1、2月間向原告訂貨，其數量、金額均已結清等情，堪
  信為真實。
(五)被告並未舉證原告有溢領98年1、2月溢領帳款而受有不當得利
  之事實，原告依據買賣之法律關係提起本訴，並請求帳款2,
  509,840元，扣除原告積欠被告帳款25,620元，被告應給付原
  告2,484,220元及起訴狀繕本即98年11月19日起至清償日止，
  按年息百分之五計算之利息，為有理由，應予准許。
五、假執行之宣告：兩造陳明願供擔保，聲請宣告假執行或免為
    假執行，合於法律規定，爰分別酌定相當之擔保金額宣告之
    。
六、本件事證已明，兩造其餘攻擊防禦方法及爭點，核與本件判
    決結果無涉，爰不一一論述。
七、結論：原告之訴為有理由，依民事訴訟法第78條、第390條
    第2項、第392條第2項，判決如主文。
中    華    民    國    99    年    4    月    30   日
                  民事第三庭    法  官  徐玉玲
以上正本係照原本作成
如對本判決上訴，須於判決送達後20日內向本院提出上訴狀
中    華    民    國    99    年    4    月    30   日
                                書記官  陳靜怡

司法院資訊處製作；財團法人民間司法改革基金會備份。
